【裁判字號】    97,裁,4218
【裁判日期】    970829
【裁判案由】    土地增值稅
【裁判全文】
最  高  行  政  法  院  裁  定
                                      97年度裁字第4218號
上  訴  人  甲○○
被 上訴 人  乙○○○○○
代  表  人  丙○○
上列當事人間土地增值稅事件，上訴人對於中華民國97年4月24
日高雄高等行政法院97年度訴更一字第1號判決，提起上訴，本
院裁定如下：
    主  文
上訴駁回。
上訴審訴訟費用由上訴人負擔。
    理  由
一、按對於高等行政法院判決之上訴，非以其違背法令為理由，
    不得為之，行政訴訟法第242條定有明文。依同法第243條第
    1項規定，判決不適用法規或適用不當者，為違背法令；而
    判決有同條第2項所列各款情形之一者，為當然違背法令。
    是當事人對於高等行政法院判決上訴，如依行政訴訟法第24
    3條第1項規定，以高等行政法院判決有不適用法規或適用不
    當為理由時，其上訴狀或理由書應有具體之指摘，並揭示該
    法規之條項或其內容；若係成文法以外之法則，應揭示該法
    則之旨趣；倘為司法院解釋或本院之判例，則應揭示該判解
    之字號或其內容。如以行政訴訟法第243條第2項所列各款情
    形為理由時，其上訴狀或理由書，應揭示合於該條項各款之
    事實。上訴狀或理由書如未依此項方法表明，或其所表明者
    與上開法條規定不合時，即難認為已對高等行政法院判決之
    違背法令有具體之指摘，其上訴自難認為合法。
二、本件上訴人對於高等行政法院判決上訴，主張：「(一)上訴人
    已檢附相關資料依法申報，並無原判決所稱提供不完全資料
    之情事；主管稽徵機關於核定應納土地增值稅額時，應自行
    調閱相關資料。且被上訴人原核定土地增值稅零元之行政處
    分，係依循平均地權條例施行細則第23條第1項及財政部81
    年7月6日台財稅第810238739號函所作成，並無違反當時有
    效法令，核屬合法行政處分；然被上訴人僅因法律見解變更
    ，並無新事實、新證據，即以財政部93年8月11日台財稅字
    第09304539730號令規定，認定上訴人規避稅捐，向上訴人
    補徵土地增值稅，係違法濫權。(二)原核定土地增值稅稅額為
    零元之行政處分係為授益行政處分，其廢止應有信賴保護原
    則之適用。(三)共有物分割應為移轉之一種，於共有物分割之
    行為時，即應依司法院釋字第180號解釋意旨向實際獲得土
    地自然漲價利益者課徵土地增值稅，全體參與分割之共有人
    皆應負擔土地增值稅之義務。在本例中，該等應稅土地於分
    割前之增值利益，絕大部分為訴外人鄭珠所獲得，卻僅由
    上訴人負擔稅捐義務，實有違租稅公平。(四)財政部93年8月
    11日台財稅字第09304539730號令規定應以原土地所有權人
    為補稅對象，被上訴人卻誤解上開規定，逕向上訴人補徵土
    地增值稅，而原審亦違背本院96年度判字第2063號判決之指
    摘，未依職權調查系爭土地自然漲價利益者，逕行認定上訴
    人即為納稅義務人，顯然違法」等語，據為指摘原判決違背
    法令之事由，惟核其前開上訴理由，無非重述其在原審起訴
    狀之主張，或對原審駁斥其主張之理由，泛言判決不備理由
    或理由矛盾。而其對原判決所為：「上訴人利用免徵或不課
    徵土地增值稅之土地，與應稅土地形成共有關係再辦理分割
    ，因而墊高地政機關分割改算後系爭土地之前次移轉現值，
    取巧規避土地增值稅」之法律論斷內容，究竟有何違背法律
    、司法院解釋或本院判例之處，或有如何合於行政訴訟法第
    243條第2項所列各款之情形，顯然未為具體之表明，難認為
    已對原判決之違背法令有具體之指摘。依首揭規定及說明，
    其上訴自不合法，應予駁回。
三、據上論結，本件上訴為不合法。依行政訴訟法第249條第1項
    前段、第104條、民事訴訟法第95條、第78條，裁定如主文
    。
中    華    民    國    97    年    8     月    29    日
                    最高行政法院第一庭
                        審判長法官  鄭  淑  貞
                              法官  黃  合  文
                              法官  廖  宏  明
                              法官  帥  嘉  寶
                              法官  胡  方  新
以  上  正  本  證  明  與  原  本  無  異
中    華    民    國    97    年    8     月    29    日
                              書記官  莊  俊  亨


司法院資訊處製作；財團法人民間司法改革基金會備份。
